【裁判字號】    90,自,13
【裁判日期】    900628
【裁判案由】    侵占
【裁判全文】
臺灣嘉義地方法院刑事判決                              九十年度自字第一三號
    自  訴  人  乙○○
    被      告  丙○○
右列被告因侵占等案件，經自訴人提起自訴，本院判決如左：
    主  文
丙○○無罪。
    理  由
一、本件自訴意旨，詳如附件自訴狀所載。（如附件）
二、按犯罪事實應依證據認定之，無證據不得推定其犯罪事實；又不能證明被告犯罪
    者，應諭知無罪之判決；刑事訴訟法第一百五十四條、第三百零一條第一項分別
    定有明文。又犯罪事實之認定，應憑真實之證據，倘證據是否真實尚欠明確，自
    難以擬制推測之方法，為其判斷之基礎；而認定犯罪事實之證據係指足以認定被
    告確有犯罪行為之積極證據而言，該項證據自須適合於被告犯罪事實之認定，始
    得採為斷罪資料，最高法院五十三年著有臺上字第六五六號、二十九年上字第三
    一０五號著有判例可資參照。且刑事訴訟上證明之資料，無論其為直接或間接證
    據，均須達於通常一般之人均不致有所懷疑，而得確信其為真實之程度，始得據
    為有罪之認定，若其關於被告是否犯罪之證明未能達此程度，而有合理懷疑之存
    在，致使無從形成有罪之確信，根據「罪證有疑，利於被告」之證據法則，即不
    得遽為不利被告之認定，亦有最高法院七十六年度臺上字第四九八六號判例可稽
    。
三、本件自訴人指訴被告涉有前揭業務侵占及背信罪嫌，無非係以伊與被告間有委修
    輪胎之契約，由自訴人向「益昌」、「遠大」等輪胎行收取舊輪胎，委託被告加
    工再製，嗣被告竟於民國八十九年九月間，將伊委修之輪胎擅自變賣予淞運泰公
    司，因認被告涉有前開罪嫌云云。訊據被告堅詞否認右揭自訴人所指之犯行，辯
    稱：其並未變賣輪胎，係因自訴人積欠其八十九年七、八月份加工工資，其始留
    置輪胎，事後於同年九月間，其將輪胎委由案外人淞運泰公司之甲○交還原委修
    之輪胎行，並無自訴人指訴之犯行等語。
四、本院按刑法上之背信罪，係指為他人處理事務，意圖為自己或第三人不法之利益
    ，或損害本人之利益，而為違背其任務之行為，致生損害於本人之財產或其他利
    益者，始足當之；又刑法上業務侵占罪，必行為人對於業務上所持有之物，意圖
    為自己或第三人不法之所有，而侵占自己持有他人之物者，始該當之。上開二罪
    之成立，其前提要件，均以行為人有意圖為自己或第三人不法之所有或利益之主
    觀意圖為要，是若無「不法所有」或「不法利益」之意圖，即與上開二罪不相當
    。本院經查，自訴人與被告有持續性之輪胎加工契約，雙方約定每月由被告向自
    訴人收取前一月份之加工工資之情，為被告與自訴人雙方供陳在卷，另查，被告
    陳稱其於八十九年八月二日向自訴人收取工資後，自訴人即未再給付任何款項，
    自訴人簽發之支票亦陸續不獲付款之事實，有支票及退票理由單影本等件附卷可
    參，又被告陳稱其於八十九年八月二日向自訴人收取之款項，主要係抵充自訴人
    八十九年五、六月間所積欠之工資，同年七月份工資僅清償部分等情，亦為自訴
    人當庭所不爭執，據上可知，自訴人至遲自八十九年五、六月間起即有延緩付款
    ，又八十九年七月間之加工工資，自訴人亦未如期於同年八月份結清，應堪認定
    。
五、自訴人指訴被告涉犯前開罪嫌，係以被告於八十九年九月間變賣伊委修之輪胎為
    據，然自訴人確有積欠被告八十九年七月間之加工工資之情，已如前述，姑不論
    自訴人並未具體舉證或提出堪供本院查證之證據資料，足認被告確有自訴人所指
    之犯嫌，被告辯稱其因自訴人積欠加工款項而留置輪胎乙情，原非法所不許，自
    難認被告有何不法所有或不法利益之主觀犯意與意圖；參以自訴人所聲請本院傳
    訊之證人甲○（淞運泰公司台南區業務員）亦到庭結證：未曾向被告購買或取走
    自訴人委託被告加工之輪胎，渠自八十九年九月份始與被告有生意往來，當時被
    告曾稱自訴人未給付加工款，被告始委託渠將輪胎載回給原委修輪胎行等語，益
    徵被告並無不法犯意無訛。此外，復查無其他積極證據足認被告有何自訴人所指
    之業務侵占或背信犯嫌，不能證明被告犯罪，揆諸前開條文及判例意旨，自應為
    被告無罪之諭知。
據上論斷，依刑事訴訟法第三百四十三條、第三百零一條第一項前段，判決如主文。
中      華      民      國    九十      年      六      月    二十八    日
                                      臺灣嘉義地方法院刑事第三庭
                                          法  官  許  兆  慶
右正本證明與原本無異。
如不服本判決，應於判決送達後十日內，向本院提出上訴狀。
中      華      民      國    九十      年      六      月    二十八    日
                                          書記官  洪  麗  惠


司法院資訊處製作；財團法人民間司法改革基金會備份。
